臺灣嘉義地方法院民事判決
109年度朴簡字第140號
原      告  陳木城  
訴訟代理人  汪玉蓮律師
被      告  黃建智  
訴訟代理人  王思舜律師
上列當事人間請求給付違約金事件，本院於民國110年3月26日言
詞辯論終結，判決如下：
    主      文
被告應給付原告新臺幣500,000元，及自民國109年7月22日起至
清償日止，按週年利率百分之5計算之利息。
訴訟費用由被告負擔。
本判決得假執行。
    事實及理由
一、原告主張：
　㈠按原告與被告就嘉義縣○○市○○路000號、168號、170號等建物
    屋頂外牆全部面積於民國108年7月10日訂定合作廣告專任配
    合書（下稱系爭契約，訂立當時被告誤繕為109年7月10日）
    。於訂約前原告有將原告與他人訂立合約之内容及搭設鐵架
    之成品相片與被告參考，被告才與原告訂立系爭契約，雙方
    配合期間自109年6月1日起至119年5月31日止，内容略為：㈠
    第⑵條：俟有客戶每次承租廣告掛大帆布廣告始有租金收㈡第
    ⑸條約定：須（亦即被告建物並無設置廣告之支架，需由原
    告自行搭建鋼骨鐵架），廣告鐵架須由乙方（即原告)自行
    製作施工，安全責任與甲方（即被告）無關。㈢第⑹條：合約
    後，配合人（甲方即被告）不得藉故任何理由阻礙配合人（
    乙方即原告）施工，否則願承受責任。㈣第⑼條：甲、乙雙方
    中途（違）、（解）約，各以新台幣（下同）伍拾萬元作為
    互相承諾違約金。依上開雙方約定内容，被告須提供嘉義縣
    ○○市○○路000號、168號、170號建物屋頂外牆全部面積，供
    原告搭設廣告鐵架。搭建鐵架就須要有高度以便掛廣告用之
    大帆布，但關於鐵架搭設多高並無限制，依系爭契約第⑸⑹⑼
    條約定：完全由原告自己設計及負責製作施工，被告不得藉
    故任何理由阻礙原告施工，違約或解約者，願被罰50萬元之
    違約金。訂約後，被告要原告等候其將系爭原為木造之房屋
    改建為鐵皮屋後再為施工搭建鐵架，且於改建施工前被告亦
    請原告與替被告施作鐵皮屋之第三人承包商賴俊安配合，由
    賴俊安於屋頂外牆預留鋼骨出來，供原告日後搭設鐵架。原
    告係配合承包商對被告系爭房屋之鋼骨結構承受度，設計廣
    告鐵架之寬度及高度，再叫料施工，安全並無虞。原告於施
    作前要先申請使用道路路權，109年6月10日請工人及吊車施
    工，原告當日中午即至現場，於傍晚工人下班後原告僅要求
    被告更改鐵架顏色與鐵皮屋同色（鐵皮屋為鐵灰色，搭設之
    骨架為橙色，原告本有答應等鐵架全施作好原告再上漆為全
    鐵灰色），然被告卻於當晚打原告手機，稱不能施工。且將
    原告訂購之材料（C型鋼）鎖在屋内，不讓原告繼續施工。
    原告於109年6月11日原申請使用道路路權，朴子市公所6月1
    5日准許於109年6月18日施工。但被告於6月11日找朴子姜里
    長約當天下午三點在朴子竹圍里辦公室協調，被告要求降低
    鐵架高度一米，又說降一米半，本說費用被告要付，但又反
    悔不付，反覆不定，雙方不歡而散。109年6月12日被告又透
    過里長說要改合約。惟被告於109年6月13日卻以朴子郵局第
    54號存證信函，稱兩造所簽訂之專任配合書之範圍係屋頂外
    牆，並非屋頂上空間，徒以原告使用、架設屋頂上空間鋼架
    為由，稱原告違反約定，請原告停止施工，並於一週内拆除
    ，否則原契約將終止。原告於109年6月18日以嘉義中山路郵
    局第204號存證信函回覆被告，「被告不讓原告繼續施工已
    違反專任配合書第6條規定，依配合書第9條約定，被告應給
    付原告新台幣50萬元之違約金。」；「被告解除契約並不合
    法。蓋，若限屋頂外牆，如何掛大帆布？且何需鐵皮屋之承
    包商在外牆屋頂牆壁預留架設鐵架之鋼骨？況因以C型鋼搭
    設鐵架，當然會有高度，怎謂合約不及於屋頂上之空間？」
    並請被告接函後三日内與原告聯繫，返還原告被其鎖在屋内
    之材料（C型鋼），並給付原告50萬元之違約金。因被告接
    函後置之不理，故爰依雙方之約定，請求被告給付違約金50
    萬元。
  ㈡對被告抗辯之陳述：
　⒈被告稱：原告卻未徵得被告同意逕自於系爭建物屋頂處搭設
    「鋼架」，顯與契約中載明之「鐵架所有出入」，已然違約
    在先，然原告不知被告在爭執什麼？原告所搭之鐵架，為鋼
    骨、鐵架違反何約定？且契約係約定「廣告鐵架須由乙方（
    即原告）自行製作施工，安全責任與甲方（即被告）無關。
    」。被告又謂：被告自始均未同意原告變更原契約約定之「
    位置」。109年6月10日至現場確認原告違約行為明確後，即
    要求停工，並以存證信函通知其業已違約，此有存證信函可
    憑。惟查，原告並未變更原契約約定之「位置」，此如原告
    起訴狀所言：原告於施作前要先申請使用道路路權。109年6
    月10日請工人及吊車施工，原告當日中午即至現場，於傍晚
    工人下班，原告僅要求被告更改鐵架顏色與鐵皮屋同色（鐵
    皮屋為鐵灰色，搭設之骨架為橙色。惟被告於109年6月13日
    卻以朴子郵局第54號存證信函，稱兩造所簽訂之專任配合書
    之範圍係屋頂外牆，並非屋頂上空間，徒以原告使用、架設
    屋頂上空間鋼架為由，稱原告違反約定，請原告停止施工，
    並於一週内拆除，否則原契約將終止。原告於109年6月18日
    以嘉義中山路郵局第204號存證信函回覆被告：「被告不讓
    原告繼續施工已違反專任配合書第6條規定，依配合書第9條
    約定，被告應給付原告新台幣50萬元之違約金。」；被告解
    除契約並不合法。蓋，若僅限屋頂外牆，如何掛大帆布？且
    何需鐵皮屋之承包商在外牆屋頂牆壁預留架設鐵架之鋼骨？
    況因以C型鋼搭設鐵架，當然會有高度，怎謂合約不及於屋
    頂上之空間?」。被告又謂：依雙方原本約定，廣告物之高
    度至多不超過3M，請被告指出雙方合約哪一點約定高度至多
    不超過3M？系爭契約並無約定申請許可及雜項執照，亦無限
    高度，依系爭契約雙方約定内容，被告須提供嘉義縣○○市○○
    路000號、168號、170號建物屋頂外牆全部面積，供原告搭
    設廣告鐵架。搭建鐵架就須要有高度以便掛廣告用之大帆布
    ，但關於鐵架搭設多高並無限制，依系爭契約第⑸⑹⑼條約定
    ：完全由原告自己設計及負責製作施工，被告不得藉故任何
    理由阻礙原告施工，違約或解約者，願被罰50萬元之違約金
    。如起訴狀所言：「訂約後，被告要原告等候其將系爭原為
    木造之房屋改建為鐵皮屋後再為施工搭建鐵架，且於改建施
    工前被告亦請原告與替被告施作鐵皮屋之第三人承包商賴俊
    安配合，由賴俊安於屋頂外牆預留鋼骨出來，供原告日後搭
    設鐵架。原告係配合承包商對被告系爭房屋之鋼骨結構承受
    度，設計廣告鐵架之寬度及高度，再叫料施工，安全並無虞
    。」且系爭契約第⑸條約定鐵架之安全責任與甲方（即被告
    ）無涉，何來加害給付？反而原告要搭設鐵架時有向朴子市
    公所申請路權，且被告之鐵皮屋係由木屋改建成鐵皮屋，為
    違章建築，被告改建為鐵皮屋有申請許可嗎？綜上，本件應
    回歸雙方契約約定，被告不讓原告繼續施工已違反系爭契約
    第⑹條規定，依第⑼條約定，被告應給付原告50萬元之違約金
    。
  ⒉本件係被告主動打電話給原告要求作系爭廣告，而訂約前原
    告有將原告與他人訂立合約之内容及搭設鐵架之成品相片與
    被告參考，被告才與原告訂立系爭契約，訂約時原告之兒子
    亦在場。訂約後，搭鐵架前被告有請原告與賴俊安聯絡，因
    要作大型看板，故賴俊安要由鐵皮屋内預留鋼骨出來（屋前
    及屋後皆預留七支鋼骨，後面預留之鋼骨係作斜撐用）。以
    便原告搭設鐵架，原告再依賴俊安預留之鋼骨結構承受度，
    設計廣告鐵架之寬度及高度，再叫料施工。為此原告已支出
    材料費、工人工資及吊車費用共287,837元。故系爭契約第⑹
    條約定：合約後，配合人（甲方）即被告不得藉故任何理由
    阻礙配合人（乙方）即原告施工，否則願承受責任。系爭契
    約並無限制鐵架高度：依系爭契約第⑸條鐵架須由乙方（原
    告）自行製作施工，並限制高度。被告109年9月8日答辯狀
    第一點亦自認雙方未於系爭契約中明定尺寸，但第二點又謂
    ：若依雙方原本約定之廣告物刊登位置，廣告物之高度至多
    不超過三公尺，顯互相矛盾。其中第⑸條「加大」（無打勾
    ），且該格「加大」意思係指原來有鐵架，要再行加大之意
    思。但本件被告房屋原無鐵架，需作廣告鐵架，故第⑸條無
    勾「加大」，非指鐵架不能超過屋頂牆壁之高度，以原告與
    他人訂立合約所作之屋頂鐵架大帆布皆須超過屋頂牆壁甚明
    。系爭契約被告所寫配合位置：「嘉義縣○○市○○路000○000○
    000號建物屋頂外牆全部面積」，非指鐵架高度不能高於屋
    頂外牆，已如前所述，因被告自認系爭契約未明定鐵架尺寸
    ，亦無限制鐵架之高度。被告所載三間建物屋頂外牆全部，
    第⑸條又勾選「須」作廣告鐵架，係指可利用系爭三間房屋
    屋頂外牆全部面積搭設鐵架（但無限制鐵架尺寸，此為被告
    所認），因系爭契約有約定左側及右側給付之金額，右側每
    月7,000元，左側每月5,000元。系爭鐵架尚未完成，完成後
    如原證九所示，系爭房屋搭建後左側及右側鐵架情形。被告
    答辯狀稱架高度不能超過屋頂牆壁，並無依據，如前所述系
    爭契約並未限制鐵架尺寸。且以被告房屋屋頂係屬高度左右
    不對稱，左邊不到一公尺，右邊不到二公尺，若鐵架不超過
    屋頂牆壁，如何架設鐵架？且如何掛大帆布？故被告顯無法
    自圓其說，且其主張並無所據。原告並無任何違約情事，請
    被告指出原告違反系爭契約哪一條規定？第⑼條約定，甲、
    乙雙方中途（違）、（解）約，各以新台幣伍拾萬元，做為
    互相承諾違約金。系爭契約之所有文字，除陳木城三字之簽
    名外，其餘皆被告之筆跡。既被告中途違約及解約，自應依
    約給付原告50萬元。此與系爭廣告有無申請審查許可及雜項
    執照無關。何況於訂約時，被告稱廣告要不要申請合法，但
    原告稱：若要申請廣告合法，被告須提供房屋合法之使用執
    照，且還需代辦費用，但因被告無法提供，故雙方之系爭契
    約就無約定要向主管機關申請審查許可及雜項執照。因如被
    告所提之「招牌廣告及樹立廣告管理辦法」第⑸條規定：設
    置招牌廣告及樹立廣告者，應備申請書，但應檢同設置處所
    之所有權或使用權證明及其他相關證明文件，向直轄市、縣
    （市）主管建築機關，申請審查許可。被告根本無法提供系
    爭房屋有合法所有權之證明文件給原告，原告如何申請廣告
    之審查許可？況如前所述雙方合約並無約定原告應申請廣告
    之審查許可及雜項執照。
　⒊經鈞院向嘉義縣政府函查，嘉義縣政府已答覆：「㈠依内政部
    營建署函98年6月26日營署建管字第0982912089號會議紀錄
    ，已有結論應檢附文件檢核之參考；若設置處所為房屋，依
    前開函結論參考依據，需檢附同意書、建物登記謄本、建物
    使用執照影本或合法房屋證明文件等文件。經查本府尚無核
    發本縣○○市○○路○○號碼166、168、170號之新建房屋建築執
    照，且已於109年11月25日裁定違章建築列管在案。」。故
    如原告準備書㈠狀所述：「何況於訂約時，被告稱廣告要要
    申請合法，但原告稱：若要申請廣告合法，被告須提供房合
    法之使用執照，且還需代辦費用，但因被告無法提供，故雙
    方之系爭契約就無約定要向主管機關申請審查許可及雜項執
    照。因如被告所提之「招牌廣告及樹立廣告管理辦法」第⑸
    條規定：設置招牌廣告及樹立廣告者，應備申請書，但應檢
    同設置處所之所有權或使用權證明及其他相關證明文件，向
    直轄市、縣(市）主管建築機關，申請審查許可。被告根本
    無法提供系爭房屋有合法所有權之證明文件給原告，原告如
    何申請廣告之審查許可？況如前所述雙方合約並無約定原告
    應申請廣告之審查許可及雜項執照。」。故被告答辯狀謂原
    告應依契約約定辦理樹立廣告相關事宜，主張同時履行抗辯
    ，並不可採。本件原告並無任何違約情事，反而是被告片面
    違約，於109年6月13日以朴子郵局第54號存證信函，稱兩造
    所簽訂之系爭契約之範圍係屋頂外牆，並非屋頂上空間，徒
    以原告使用、架設屋頂上空間鋼架為由，稱原告違反約定，
    請原告停止施工，並於一週内拆除，否則原契約將終止。原
    告於109年6月18日即以嘉義中山路郵局第204號存證信函回
    覆被告，「被告不讓原告繼續施工已違反專任配合書第⑹條
    規定，依配合書第9條約定，被告應給付原告新台幣50萬元
    之違約金。」；「被告解除契約並不合法。」第6條約定:「
    合約後，配合人（甲方）即被告不得藉故任何理由阻礙配合
    人（乙方）即原告施工，否則願承受責任。」另依系爭契約
    第⑼條約定，甲、乙雙方中途（違）、（解）約，各以新台
    幣伍拾萬元，做為互相承諾違約金（系爭契約之所有文字，
    除陳木城三字之簽名外，其餘皆被告之筆跡）。既被告中途
    違約及解約，自應依約給付原告50萬元。
  ⒋針對被告110年3月22日辯論狀，被告所述皆悖離事實，且互
    相矛盾，被告於該狀第二頁謂：「查系爭合約為雙方合意所
    簽立」，但第六頁卻謂：「原告仍執意與不知情被告簽立合
    約」，顯互相矛盾。被告又謂：原告於雙方締約前，確有經
    由閒聊得知「被告之房屋未依法申請裝修之事實」。如109
    年9月18日原告之準備書㈠狀第3頁所述：「何況於訂約時，
    被告稱廣告要不要申請合法，但原告稱：若要申請廣告合法
    ，被告須提供房屋合法之使用執照，且還需代辦費用，但因
    被告無法提供，故雙方之系爭契約就無約定要向主管機關申
    請審查許可及雜項執照。因如被告所提之『招牌廣告及樹立
    廣告管理辦法』第5條規定：設置招牌廣告及樹立廣告者，應
    備申請書，但應檢同設置處所之所有權或使用權證明及其他
    相關證明文件，向直轄市、縣（市）主管建築機關，申請審
    查許可。被告根本無法提供系爭房屋有合法所有權之證明文
    件給原告，原告如何申請廣告之審查許可？況如前所述雙方
    合約並無約定原告應申請廣告之審查許可及雜項執照。」故
    被告答辯狀謂原告應依契約約定辦理樹立廣告相關事宜，主
    張同時履行抗辯，並不可採。且看板未申請合法，並非如被
    告110年3月22日辯論意旨狀所述：即屬給付不能。本件原告
    已申請路權，施作搭設鋼架，以利他人承租掛大帆布，係被
    告阻止原告繼續搭設鋼架，非原告給付不能。本件原告房屋
    原為木造平房，嗣改建為新鋼骨樓房，亦未申請許可，被告
    亦未對該屋搭建者主張給付不能，況被告之該建築物於109
    年11月25日被嘉義縣政府裁定違章建築列管在案，至今亦未
    被拆除。亦證未申請合法執照之建物，非屬建商應給付不能
    之責任。另搭設鐵架以後，配合者收入租金之金額，地段非
    惟一考量之因素，係屬雙方之約定。何況本件若有出租出去
    ，被告每月掛大帆布廣告之租金收入右側為7,000元，左側
    為5,000元，共12,000元，並非如被告所述之7,000元而已。
    被告上開辯論狀謂：「原告稱所做之廣告屬大帆布廣告，屬
    臨訟矯飾之詞」。但本件係被告臨訟矯飾，非原告，因系爭
    契約明明寫著掛大帆布廣告，怎謂原告稱其所做之廣告均屬
    大帆布廣告係屬臨訟橋飾之詞？原告並無違反系爭契約之哪
    條約定，反而係被告片面違約，被告應依約給付原告50萬元
    之懲罰性違約金等語。
  ㈢並聲明：被告應給付原告500,000元，及自起訴狀繕本送達翌
    日起至清償日止，按週年利率5%計算之利息。原告願供擔保
    ，請准宣告假執行。
二、被告則以：
　㈠原告未依契約施作之行為，已然違約在先，依本件當事人所
    簽訂系爭契約所載配合位置為「建物屋頂外牆全部面積」、
    「廣告鐵架由乙方自行製作施工」之記載，此等敘述顯與一
    般帆布牆面廣告依屋頂建物高度架設，以鐵架製成方框固定
    於外牆上之操作慣例相符。惟原告卻未徵得被告同意逕自於
    系爭建物屋頂處搭設「鋼架」，顯與契約中載明之「鐵架」
    有所出入，已然違約在先。況且，所謂「大帆布廣告」之定
    義不明，雙方既未於系爭契約中明定尺寸，原告豈可以任意
    解釋契約記載？又系爭契约之所以約定屋頂外牆，乃在限制
    廣告位置、大小，以確保廣告物之設置不致產生公共危險之
    疑慮。是以，原告稱雙方約定大帆布不可能掛在屋頂外牆之
    說詞，顯與雙方約定不符。又被告自始均未同意原告變更原
    契約約定之「位置」，109年6月10日至現場確認原告違約行
    為明確後，即要求停工，並以存證信函通知其業已違約，此
    有存證信函可憑，原告所稱顯與事實不符，被告否認之。縱
    不論原告刊登位置已然違約之爭議，其架設之鐵架之行為亦
    於法不合，顯屬加害給付，被告自得請求其停止施作，若依
    雙方原本約定之廣告物刊登位置履行，該廣告物之高度至多
    不超過3公尺，惟本件原告未經被告同意，且未依法申請許
    可，擅自搭建高度高達8公尺廣告看板鋼架，此有現場照片
    可憑，不但違反雙方約定，亦生安全疑慮於周遭鄰居及用路
    人，更因該廣告之高度明顯過高，受到網路社團用戶質疑安
    全性，此有網路論壇資料可憑。又原告自知該糾紛源於自己
    而有理虧之處，爰主動敦請朴子市竹圍里姜里長邀被告進行
    調解，惟雙方並未於現場達成共識，此事實亦為原告所自承
    ，原告僅得依契約約定之位置進行施作，否則即屬違約。按
    「本辧法用辭定義如下：一、招牌廣告：指固著於建築物牆
    面上之電視牆、電腦顯示板、廣告看板、以支架固定之帆布
    等廣告。二、樹立廣告：指樹立或設置於地面或屋頂之廣告
    牌（塔）、綵坊、牌樓等廣告。」、「下列規模之招牌廣告
    及樹立廣告，免申請雜項執照：一、正面式招牌廣告縱長未
    超過二公尺者。二、側懸式招牌廣告縱長未超過六公尺者。
    三、設置於地面之樹立廣告高度未超過六公尺者。四、設置
    於屋頂之樹立廣告高度未超過三公尺者。「設置招牌廣告及
    樹立廣告者，應備具申請書，檢同設計圖說，設置處所之所
    有權或使用權證明及其他相關證明文件，向直轄市、縣（市
    ）主管建築機關或其委託之專業團體申請審査許可。設置應
    申請雜項執照之招牌廣告及樹立廣告，其申請審査許可，應
    併同申請雜項執照辦理。」、「前條之專業團體受託辧理招
    牌廣告及樹立廣告之審查業務時，應將審査結果送當地主管
    建築機關，合格者，由該管主管建築機關核發許可。」招牌
    廣告及樹立廣告管理辦法第2條、第3條、第5條、第6條定有
    明文。揆諸上開條文之規範目的，旨在確保廣告物設立之安
    全性，以避免致生公共危害，應屬無疑。依法，樹立廣告依
    法須事前向主管機關申請審査許可，並經認合格後，核發許
    可，始得施工，否則即屬違法，而生建築物所有權人陷於受
    行政裁罰或將來廣告物砸落受被害人民刑事追究之危險中。
    再者，嘉義縣政府之頒發之「嘉義縣招牌廣告及樹立廣告設
    置規格說明表」亦清楚載明「樹立廣告應先行依法申請」，
    足見不論中央法規或地方執行事項，均有樹立廣告應先行依
    法申請許可及雜項執照之規定，益證原告未依上揭法規申請
    許可之行為顯已違法之事實明確。查原告搭設之鐡架尺寸高
    達8公尺，亦未依法申請許可，不但不符契約約定，客觀上
    已與前開法規牴觸，且將來若因安全不足之故，砸落導致人
    員傷亡或他人財物毀損，被告亦難脫免行政裁罰與刑民事爭
    訟，故，無論被告係本於原告違反約定契約所定使用範圍之
    行為或是原告違法搭設廣告鐵架之行為，均具有正當權利得
    阻止原告繼續施作。本件原告本應依契約約定並循法規要求
    辦理樹立廣告相關事宜，其卻不思正途，反以契約要脅被告
    ，要求被告配合其不法行為，並求取高額之違約金，實不足
    取。是以，本件被告為保障自身權益及公眾安全，乃主張同
    時履行抗辯，要求原告停工，其行為於法有據，顯未有違約
    行為，反是原告違約及違法事實明確。
  ㈡原告主張「雙方存有規避依法申請廣告刊登程序之合意」之
    事實，被告否認，原告自始均無提及任何與刊登廣告法律程
    序相關之訊息，該訊息乃係被告於締約後偶然經朋友詢問始
    得知法有規定。原告主張「被告主動聯絡原告詢問廣告刊登
    事宜」之事實，被告否認。原告主張「原告於締約時有提供
    相關照片供被告參考」之事實，被告否認，査系爭契約為雙
    方合意後所簽立，其中部分條款更有手寫修改痕跡，已見該
    等記載均為雙方明確合意後之結果，於法自應以文書記載為
    準，契約未記載之部分，自不應隨意認定發生契約效力。雖
    原告稱締約時有提供照片供被告參考云云，惟若真有其事，
    自應以附件方式加註於契約中，始生契約效力，又或者以完
    善之形容方式以文字清楚呈現，但系爭契約均不見有該等記
    載或附件，已見原告所稱僅為臨訟置辯之詞，無足為採。原
    告主張「預留鋼骨之目的係為供原告架設所稱大型看板」之
    事實，被告否認，被告同意預留鋼骨之目的，係為避免系爭
    鐵皮建築因廣告物施作不當而造成建築毀損，此自系爭契約
    第⑸條中明定原告施作不得損及建物之記載，可見被告締約
    時即十分擔心系爭建物之鐵皮於施作時受到毀損之說法，並
    非出於事後諸葛。又系爭建物所留鋼骨之高度均低於建物屋
    頂位置，已見該鋼骨之設置並非供原告架設其所稱大型鋼骨
    廣告看板之用。被告並未承認系爭契約無限制鐵架尺寸，原
    告所指顯為混淆視聽，不足為採。原告刻意曲解系爭契約記
    载，更將未勾選、未記載之事項，一併混入契約中，所主張
    顯不足採，系爭契約第⑸條並未約定「加大」，査系爭契約
    係由原告所撰擬用以與多數不特定人簽約之用，性質上屬「
    定型化契約」，而該契約之條款均出於原告事前深思熟慮所
    自行訂立，該等條款原告均知之甚詳，原告豈能主張自己對
    於契約條款不熟悉，而漏未勾選？而扭曲雙方於締約時，有
    意不勾選之真意？系爭契約已將配合位置約定限縮於「系爭
    建物屋頂外牆全部面積」，査系爭契約配合位置係以手寫方
    式記載，顯經雙方明確議定後，始填載上去，而原告以廣告
    看板刊登作為主業，豈可能不知如何準確記載自己所需看板
    之位置？系爭契約既已明確記載「外牆全部面積」，已足見
    雙方當時確有以外牆高度作為限制之合意存在，否則豈需特
    別記載「全部面積」之用語？原告稱其所做之廣告均屬大帆
    布廣告、系爭契約約定之金額係為刊登大型廣告而給付云云
    ，顯屬臨訟矯飾之詞，不足為採。查原告確有經營如被告主
    張之直接刊登於外牆之廣告看板，原告所稱顯不足採。系爭
    契約所約定之廣告看板租金顯非原告所為之大型廣告看板，
    此自原告自行提出之證據内容，相核後即可知悉。査系爭契
    約約定之地點於「嘉義縣○○市○○路000○000○000號」；約定
    金額為「右側7,000元」、「左側5,000元」；原告目前架設
    之廣告看板左側鐵架高8公尺（24尺）、寬4公尺（12尺），
    右側鐡架高8公尺（24尺）、寬12公尺（36尺）；該地點附
    近為熱鬧商圈，鄰近麥當勞、KTV、全聯福利中心、便利商
    店以及大同國小，地段屬於高經濟價值地段，尚屬無疑。次
    查，原告於嘉義縣○○鄉○○村○○0000號之廣告；約定租金為12
    ,000元；看板寬12公尺（37尺）、高8公尺（24尺），而該
    地點雖於省道旁，卻極其偏僻，經濟價值頗低。③又查，原
    告於嘉義縣○○鄉○○路0000號之廣告；約定租金為16,000元；
    看板寬15公尺（46尺）、高4公尺（14尺），而該地點雖於
    省道旁，卻極其偏僻，經濟價值頗低。復查，原告於嘉義市
    ○○○路000號、292號之廣告；約定租金為25,000元；看板寬1
    3公尺（40尺）、高6公尺（19.5尺），而該地點位於公眾往
    來之鬧區，經濟價值與系爭契約約定之地點相仿，具有相當
    之經濟價值。自前開各該契約配合之地點與租金相對比，已
    見系爭契約約定之地點顯較番路案、竹崎案更佳，渠等案中
    所刊登之廣告面積亦與目前原告所為右側鐵架面積相仿，系
    爭契約租金卻僅有7,000元，不但顯低於前開二地點之16,00
    0元及12,000元，更僅有前開二案租金之一半。而吳鳳案，
    地點經濟性與系爭契約地點相當，廣告面積亦與原告目前所
    為之右側鐵架面積相當，惟該案租金高達25,000元，為系爭
    契約之3倍有餘。倘本件雙方約定之廣告形式真如原告所稱
    之大帆布廣告，量其廣告面積、廣告地點之經濟效益，光系
    爭建物右側廣告之租金即至少應介於25,000元至16,000元間
    ，始屬合理，豈可能僅有7,000元如此低價？自此點，已足
    見原告所稱絕非事實。自前開廣告面積、租金及地點之對比
    ，已見系爭契約簽訂時，雙方合意絕非原告所稱之大型廣告
    ，否則豈可能於相同面積之情況下，租金卻顯低於前開三案
    ？是系爭契約所約定之廣告形式顯與原告於嘉義縣水上鄉寬
    士村釣蝦場之寬1.3公尺（4尺）、高3.5公尺（10.5尺）廣
    告相當，均係以鐵皮屋外牆面積作為廣告看板面積上限。且
    釣蝦場案廣告地點劣於系爭契約，而面積亦小於系爭契約左
    側鐵架廣告面積，卻仍有租金8,000元之獲利，高於系爭契
    約約定之5,000元，已見系爭契約約定之廣告面積必然較釣
    蝦場案之面積更小，絕無可能為原告目前所為廣告鐵架之面
    積。若自系爭契約與前開四案約定之租金數額、地點、廣告
    刊登形式對比，足見系爭契約絕無可能如原告所稱，係為原
    告做大型廣告看板之用。原告於雙方締約前，確有經由閒聊
    得知「被告之房屋未依法申請裝修」之事實，但原告並未提
    及任何依法須申請廣告作業之訊息。而原告明知該事實，仍
    執意與不知情被告簽立合約，其自應承擔系爭契約無法依法
    申請而合法施作之危險，契約無法履行自可歸責於原告。而
    原告亦自承「自己於締約前即已知悉被告房屋為違章建築」
    及「自己於締約前即知廣告刊登依法須要向主管機關申請始
    為合法」之事實存在。是以，被告於締約當時並不知悉廣告
    須依法申請始得刊登，而原告本其專業，於明確知悉法規要
    求、且明知被告房屋無法依法申請之事實下，選擇不告知被
    告廣告申請之相關訊息，而逕與被告簽立系爭契約。換言之
    ，若原告主動告知被告刊登廣告相關程序，則被告必因自己
    房屋無法符合法規要求，選擇不簽立系爭契約。故被告要求
    原告應依法申請登記，否則要求停止施工之主張，係本於法
    規要求，且該法規具有維護公眾安全之性質，原告所架廣告
    鷹架顯已過大，不但客觀上有安全疑慮，更受到民眾po網討
    論其安全性疑慮，此點亦讓被告精神上十分痛苦，被告始為
    往來民眾安全著想，要求原告於依法辧理申請核可前應立即
    停工，實難謂有何藉故不履約之情況存在，原告自不得執此
    強要違約金。再者，被告雖無法提供申請廣告之相關文件，
    惟此事實之存在，原告於締約時即已知悉，其仍罔顧法規要
    求執意與被告締約，是被告無法提供申請廣告刊登之相關必
    要文件，乃應歸責於原告。被告雖要求原告於申請核可前停
    止施工，惟系爭契約中約定僅有招商成功獲有租金收益時，
    原告始負有給付租金義務，足見停止施工對於原告並無損害
    。
  ㈢退萬步言，縱按原告主張之事實分析，其所主張之條款無效
    ，契約亦屬無效，按原告主張之事實，肯認下揭事實存在：
    ①「廣告看板之相關法規涉及公共安全之維護，顯非契約雙
    方可意定排除並作為強制執行條件，縱有約定，亦屬違反公
    序良俗，該約定依法無效」②「原告主張該契約約定被告必
    須配合原告違法作為，否則屬違約，該約定顯已違背公序良
    俗，當屬無效约定。」③「本契約締結之前，被告不能給付
    相關申請文書之事實已存在，且該給付之欠缺客觀上亦無法
    補正，又廣告刊登必須依法申請，系爭契約將因無法申請而
    無從合法履行所有契約義務，此等事實均為原告所明知。」
    ④「系爭契約以不能之給付作為契約標的，自屬無效」是以
    ，原告所主張「雙方合意規避法定申請程序」之約定，因有
    悖公序良俗，依民法第72條規定而屬無效，原告自不得執以
    主張違約，而要求被告給付違約金。按民法第246條第1項前
    段規定以不能之給付為契約標的者，其契約無效。該項所稱
    之不能之給付者，係指自始客觀不能而言，亦即依社會通常
    觀念，債務人應為之給付，不能依債務本旨實現之意。如僅
    係主觀、暫時之不能給付，自難謂其契約為無效（最高法院
    87年台上字第281號裁判意旨參照）查原告於締約前即知悉
    被告之房屋無法提供申請廣告刊登之相關文書，此為原告自
    承之事實，而該文書無法嗣後由被告補申請後核發，換言之
    ，該給付不能係締約前即已存在，且嗣後無法補正者，當屬
    自始客觀不能。而原告亦不因前揭文書欠缺而免除依法申請
    廣告刊登之義務，是該申請因相關必要文書之欠缺屬自始客
    觀不能而無法補正，應認該契約無效。本件被告之所以要求
    原告停工之原因，除原告所為顯然違反系爭契約之約定外，
    尚有原告所設看板鐵架，顯然過大，不但引起地方議論，亦
    有顯生往來公眾安全之疑慮，縱經被告通知停工改善，原告
    卻拒不配合，強執系爭契約要求被告配合其違法作為，原告
    主張於法於理皆屬無據。又按招牌廣告及樹立廣告管理辦法
    第5條之規定，設置招牌廣告及樹立廣告者，本須先行依法
    申請審查許可，始得施作，而本件原告卻於未申請審查許可
    之時（參見嘉義縣政府109年9月25日府經建字第1090201033
    號回函），業已開始施作，顯然違法，被告依法請求停止並
    拆除回復原狀，顯在確保往來公眾之安全外，尚求合於法規
    ，並非原告所指「無故違約」。綜上，被告絕非無端拒絕履
    行系爭契約，原告主張顯無理由。
  ㈣並聲明：原告之訴駁回。
三、得心證之理由：
　㈠原告主張兩造於108年7月10日簽訂系爭契約，約定由被告將
    配合位置嘉義縣○○市○○路000號、168號、170號建物屋頂外
    牆全部面積全權配合原告做為出租廣告，配合期間自109年6
    月1日至119年5月31日止等情，業據原告提出系爭契約為證
    ，復為被告所不爭執，是此部分事實，自堪信為真實。
  ㈡按以不能之給付為契約標的者，其契約為無效。但其不能情
    形可以除去，而當事人訂約時並預期於不能之情形除去後為
    給付者，其契約仍為有效，民法第246條第1項定有明文。經
    查，觀諸系爭契約之內容，兩造並無何就系爭契約效力需以
    取得設置招牌廣告之許可及雜項執照作為生效要件之約定，
    又按設置招牌廣告及樹立廣告者，應備具申請書，檢同設計
    圖說，設置處所之所有權或使用權證明及其他相關證明文件
    ，向直轄市、縣（市）主管建築機關或其委託之專業團體申
    請審查許可。設置應申請雜項執照之招牌廣告及樹立廣告，
    其申請審查許可，應併同申請雜項執照辦理，招牌廣告及樹
    立廣告管理辦法第5條定有明文；再依嘉義縣政府110年1月2
    0日府經建字第1100005340號函略以：「㈠依內政部營建署函
    98年6月26日營署建管字第0982912089號會議紀錄，已有結
    論應檢附文件檢核之參考；若設置（招牌廣告）處所為房屋
    ，依前開函結論參考依據，需檢附同意書、建物登記謄本、
    建築物使用執照影本或合法房屋證明文等文件。㈡經查本府
    尚無核發本縣○○市○○路○○號碼為166、168、170號之新建房
    屋建築執照，且已於109年11月25日裁定違章建築列管在案
    。」等語，揆諸前揭說明，可知系爭房屋房屋乃違章建築，
    本無取得設置招牌廣告之許可及雜項執照之可能，系爭房屋
    是否為違章建築亦無礙於系爭契約之有效成立，被告將系爭
    房屋配合原告設置招牌廣告，僅涉及該招牌廣告日後可能遭
    主管機關強制拆除，與契約標的是否自始客觀不能無涉，又
    系爭房屋既為被告所有，其本有自由處分之權利，其將系爭
    房屋提供予原告設置招牌廣告，應無違反公序良俗，是被告
    抗辯系爭契約係以不能之給付為標的及違反公序良俗而無效
    等語，難認可採。
　㈢系爭契約記載：「配合位置：嘉義縣○○市○○路000號、168號
    、170號建物屋頂外牆全部面積」，被告抗辯依系爭契約約
    定架設廣告之範圍係以外牆高度作為限制，被告在屋頂處架
    設高達8公尺鋼架，已屬違約等語，為原告所否認。經查，
    參照系爭契約內容所載，被告配合原告架設廣告之位置係系
    爭房屋屋頂外牆全部面積，顯然並無以外牆高度作為限制之
    約定，則系爭契約所用之辭句業已表示當事人真意，堪認屋
    頂及外牆之全部，均屬兩造系爭契約所約定配合位置之範圍
    ，又依系爭契約第⑸條約定，關於廣告設施之設置係由原告
    自行製作施工，且兩造並無就廣告設施之高度、材質、尺寸
    之具體規格為約定，則原告於系爭房屋上架設超過外牆高度
    之廣告支架之行為，應無違約可言，被告認原告此部分違約
    ，核無可採。
　㈣按系爭契約第⑹條約定：「合約後，配合人（甲方）（即被告
    ）不得藉故任何理由阻礙配合人（乙方）（即原告）施工，
    否則願承受責任。」、第⑼條約定：「甲、乙雙方中途（違
    ）、（解）約，各以新台幣伍拾萬元，做為互相承諾違約金
    。」。經查，被告於109年6月13日以存證信函以原告使用、
    架設屋頂上空間鋼架為由，稱原告違反約定，請原告停止施
    工，並於一週內拆除，否則原契約將終止等語，有該存證信
    函在卷可稽，惟原告架設超過外牆高度之廣告支架之行為，
    並無違約，已如前述，則兩造間系爭契約並未終止，仍繼續
    有效存在，被告依據上述理由不讓原告繼續施工，應已該當
    系爭契約第⑹條之違約責任，則原告依系爭契約第⑼條約定請
    求被告給付違約金，應屬有據。審酌原告為施作廣告支架已
    支出材料費、工人工資及吊車費用共287,837元，且自被告
    要求原告停工因而不能施工迄今已將近10個月，因認原告請
    求違約金50萬元，尚屬相當。
　㈤綜上所述，原告依系爭契約之法律關係，請求被告給付50萬
    元，及自起訴狀繕本送達翌日即109年7月22日起至清償日止
    ，按週年利率5%計算之利息，為有理由，應予准許。　　
四、本件事證已臻明確，兩造其餘攻擊防禦方法，核與判決結果
    不生影響，爰不逐一論述。
五、本件係就民事訴訟法第427條訴訟適用簡易程序所為被告敗
    訴之判決，依同法第389條第1項第3款規定，應依職權宣告
    假執行。原告雖陳明願供擔保聲請宣告假執行，應僅在促使
    法院注意依職權宣告假執行而已，此部分尚無庸另為准駁之
    諭知。
六、訴訟費用負擔之依據：民事訴訟法第78條。 
中　　華　　民　　國　　110 　年　　4 　　月　　16　　日
                  臺灣嘉義地方法院朴子簡易庭
                                  法　官　孫偲綺
以上正本係照原本作成。
如對本判決上訴，須於判決送達後20日內向本庭（嘉義市文化路
308之1號）提出上訴狀（均須按他造當事人之人數附繕本）。如
委任律師提起上訴者，應一併繳納上訴審裁判費。
中　　華　　民　　國　　110 　年　　4 　　月　　16　　日
                                  書記官  李珈慧